【裁判字號】    92,判,87
【裁判日期】    920129
【裁判案由】    營業稅
【裁判全文】
最  高  行  政  法  院  判  決                      九十二年度判字第八七號
    上  訴  人  全鄉實業股份有限公司
    代  表  人  甲○○
    被 上訴 人  財政部臺灣省南區國稅局（承受高雄縣政府稅捐稽徵處業務）
    代  表  人  許虞哲
右當事人間因營業稅事件，上訴人對於中華民國九十年十月三十日高雄高等行政法院
九十年度訴字第三三五號判決，提起上訴，本院判決如左：
    主  文
上訴駁回。
上訴審訴訟費用由上訴人負擔。
    理  由
本件上訴人主張：高雄縣政府稅捐稽徵處（以下簡稱高雄縣稅捐處）以上訴人民國八
十七年十一、十二月開立發票，逾規定期限三十日未申報銷售額，亦未繳納營業稅，
按所漏稅款新臺幣（下同）一、四五二、五四○元（本稅已於八十八年六月二十四日
繳納）處以三倍之罰鍰四、三五七、六○○元。本件營業額原應於八十八年一月十五
日申報繳稅，惟因景氣不佳且銀行緊縮銀貸，造成資金運轉困難，無法如期繳納。然
上訴人於八十八年一月十五日及二月十日欲先行申報，均因未先繳稅款，二度遭受高
雄縣稅捐處營業稅服務區人員拒絕收件。同年五月七日向該處陳情，五月三十一日辦
理申報經蓋章收件，又因未繳營業稅款，全部退回，嗣同年六月七日另填寫申報書始
獲准申報。且上訴人曾於八十八年一月二十九日將申報書傳真予承辦人員，本件應屬
財政部七十六年八月二十五日台財稅第七六○○七五七五二號函示已填具銷售額申報
書或統一發票明細表者，應依營業稅法第五十條規定予以處罰等情，爰請判決將再訴
願決定、訴願決定及原處分均撤銷。
被上訴人則以：上訴人於八十七年十一、十二月銷貨開立發票，依規定應於八十八年
一月十五日前申報銷售額、繳納營業稅，惟未申報繳納，經高雄縣稅捐處以八十八年
二月二日八八稅工字第○一三八七二號函催報，仍未補報，延至財政部財稅資料中心
查核異常，該處又以同年四月二十六日高縣稅工字第○四八四六六號函請提供該年度
帳證暨該期申報書及統一發票明細表前來備查，上訴人始於同年五月十一日陳情要求
補報免罰。又上訴人至八十八年五月三十一日及六月七日始申報銷售額及統一發票明
細表，同年六月二十四日繳納營業稅，顯已構成逾規定期限三十日未申報及未繳納之
行為。高雄縣稅捐處既以上開函，先後請上訴人儘速辦理申報，惟仍未申報，顯見上
訴人未申報係因其會計人員不諳法令規章，程序不熟悉，而對該處承辦人員事先多次
催報有所誤解。又營業稅法並無對未檢附繳納收據即不得受理申報之規定，高雄縣稅
捐處當無拒絕收件之理。上訴人漏未申報，縱非故意，要難謂無過失，依司法院釋字
第二七五號解釋意旨，自難免責，高雄縣稅捐處依規定處以罰鍰，並無違誤等語，作
為抗辯。
原審斟酌全辯論意旨及調查證據之結果，以：上訴人於八十七年十一、十二月銷貨開
立發票，銷售額計二九、○五○、八二○元，稅額一、四五二、五四○元，依營業稅
法第三十五條第一項規定，應於八十八年一月十五日前申報銷售額、繳納營業稅。上
訴人雖主張於八十八年一月十五日、同年二月二十日申報營業稅，惟並無力繳納應納
稅額，此據上訴人自承在卷，是上訴人未依規定繳納營業稅，並檢同收據一併申報，
洵屬實在，則高雄縣稅捐處依營業稅法第五十一條第二款規定，按所漏稅款一、四五
二、五四○元處以三倍之罰鍰四、三五七、六○○元，自無不合。再者，營業人先行
完納應納稅額後一併申報，為營業稅法第三十五條第一項所明定，則高雄縣稅捐處所
屬職員縱有要求上訴人先行繳納應納稅額之事實，亦僅係告知該規定之內容，要無違
誤可言，上訴人尚不得執此為未申報營業稅之正當理由。抑且，綜合證人陳秀文、邱
麗芬之證詞，尚難證明高雄縣稅捐處拒絕上訴人申報。而實務上稅務人員亦容許營業
人先行申報，再補納營業稅，此據高雄縣稅捐處提出訴外人基元工程行等申報書及營
業稅徵銷檔異動作業資料為證。另上訴人訴稱其於八十八年一月二十九日曾以傳真申
報之事，經函詢中華電信股份有限公司台灣南區電信分公司復以「因計費磁帶已逾保
存期限，歉難提供」，有該公司九十年九月六日南行帳字第九○Ｃ八二○一一○○號
函附卷足稽，職故，上訴人所稱傳真乙事，亦無法證實。又上訴人提出其執有經高雄
縣稅捐處退回之八十八年五月三十一日收件之銷售額申報書，證明稅務人員一再刁難
，致無法如期申報乙節，惟高雄縣稅捐處辯稱，係因上訴人銷售額記載有誤，其領回
更正未予繳回，故其執有已蓋收件戳之申報書等語。經核對上訴人所提該申報書記載
銷售額等，確有數處更改，佐以該申報書更正前之銷售額等與上訴人於八十八年六月
七日所申報之數額並不相同，堪認高雄縣稅捐處所辯非虛。且上訴人縱於八十八年五
月三十一日提出申報，亦己逾期，高雄縣稅捐處據以裁罰，實無違誤。本件上訴人為
營業人，且曾多次申報銷售額，對於營業人負有申報銷售額及繳納營業稅之公法義務
，自難諉不知情，其未依規定申報八十七年十一、十二月之銷售額、繳納營業稅，縱
無故意，亦難辭過失責任，依司法院釋字第二七五號解釋意旨，在無法舉證證明其無
過失之情形，即應受處罰。本件原處分並無不合，復查及一再訴願決定，遞予維持，
亦無可議，因將上訴人之訴駁回，經核於法並無違背。
上訴意旨略以：上訴人於原審時主張本件應依營業稅法第五十條規定裁罰，而不應適
用同法第四十九條及五十一條規定，惟原判決未於判決理由中載明不採之理由予以詳
述，即駁回上訴人之訴，其判決顯有不備理由之違法。又原判決認本件係上訴人之過
失，則依比例原則之考量，高雄縣稅捐處處上訴人三倍之罰鍰是否過當，原審未就此
依比例原則予以酌定，即謂上訴人請求為無理由，實嫌率斷云云。按行為時營業稅法
第五十條係有關納稅義務人逾期繳納稅款或滯報金、怠報金者，應加徵滯納金之規定
。原審既認定上訴人未依營業稅法第三十五條第一項規定，於八十八年一月十五日前
申報八十七年十一、十二月之銷售額、繳納營業稅，且查無上訴人遵期先行申報銷售
額之事實，所訴於八十八年一月二十九日曾傳真申報乙節，無法證實；另上訴人縱於
八十八年五月三十一日提出申報遭退回，亦已逾期，則高雄縣稅捐處依同法第五十一
條第二款規定，按所漏稅款處以三倍之罰鍰，於法洵無不合。上訴人主張應改依營業
稅法第五十條規定予以處罰，殊無可採。次按「納稅義務人，有左列情形之一者，除
追繳稅款外，按所漏稅額處一倍至十倍罰鍰，並得停止其營業；．．．二、逾規定期
限三十日未申報銷售額或統一發票明細表，亦未按應納稅額繳納營業稅者。」為行為
時營業稅法第五十一條第二款所規定。高雄縣稅捐處以上訴人逾規定期限三十日未申
報銷售額，乃於法定罰鍰範圍內按其所漏稅額處三倍之罰鍰，難謂有違比例原則。上
訴論旨，執前述各點，任意指摘原判決有判決不備理由之違背法令情事，求予廢棄，
難認有理由，應予駁回。
據上論結，本件上訴為無理由，爰依行政訴訟法第二百五十五條第一項、第九十八條
第三項前段，判決如主文。
中    華    民    國    九十二      年      一        月    二十九      日
                    最 高 行 政 法 院  第 四 庭
                                審 判 長 法  官      廖  政  雄
                                         法  官      趙  永  康
                                         法  官      林  清  祥
                                         法  官      鍾  耀  光
                                         法  官      姜  仁  脩
右  正  本  證  明  與  原  本  無  異
                                         法院書記官  蘇  金  全
中    華    民    國    九十二      年      一        月    二十九      日


司法院資訊處製作；財團法人民間司法改革基金會備份。
